臺灣臺北地方法院刑事判決　　　　　　100年度審訴字第103號
公　訴　人　臺灣臺北地方法院檢察署檢察官
被　　　告　林律學
上列被告因違反毒品危害防制條例案件，經檢察官提起公訴（10
0 年度毒偵字第2522號），被告於準備程序進行中就被訴事實為
有罪之陳述，本院合議庭裁定以簡式審判程序審理，判決如下：
    主  文
林律學施用第一級毒品，處有期徒刑柒月。
    事  實
一、林律學前於民國91年間，因施用毒品案件，經本院以91年度
    毒聲字第1658號刑事裁定送觀察、勒戒後，於91年10月28日
    因無繼續施用毒品傾向執行完畢釋放出所，經臺灣臺北地方
    法院檢察署檢察官以91年度毒偵字第1316號不起訴處分確定
    ；復於96年1 月1 日，因施用毒品案件，經臺灣臺東地方法
    院以96年度訴字第109 號刑事判決判處有期徒刑7 月確定，
    再經同院以96年度聲減字第832 號刑事裁定減為有期徒刑3
    月15日確定。
二、林律學前於95年間，因搶奪、恐嚇、竊盜案件，經臺灣板橋
    地方法院以96年度訴字第1935號刑事判決就恐嚇取財罪部分
    判處有期徒刑1 年4 月，減為有期徒刑8 月；就竊盜罪部分
    判處有期徒刑8 月，減為有期徒刑4 月，應執行有期徒刑10
    月；搶奪及海盜罪則判處無罪，經臺灣高等法院以97年度上
    訴字第4064號刑事判決就搶奪罪部分撤銷原判決，判處有期
    徒刑1 年6 月，減為有期徒刑9 月，並與經上訴駁回之竊盜
    、恐嚇取財罪部分，定應執行刑有期徒刑1 年6 月確定。另
    於96年1 月1 日，因施用毒品案件，經臺灣臺東地方法院以
    96年度訴字第109 號刑事判決判處有期徒刑7 月確定，再經
    同院以96年度聲減字第832 號刑事裁定減為有期徒刑3 月15
    日確定。前揭有期徒刑8 月（恐嚇取財罪）、4 月（竊盜罪
    ）、9 月（搶奪罪）、3 月15日（毒品罪）等案件，經臺灣
    高等法院以98年度聲字第2720號刑事裁定定應執行有期徒刑
    1 年8 月確定。復因施用第一級毒品案件，經臺灣板橋地方
    法院以98年度訴字第2854號刑事判決判處有期徒刑7 月確定
    。林律學先於97年5 月20日，入監執行臺灣臺東地方法院96
    年度訴字第109 號案件，於97年8 月21日縮刑期滿，於翌日
    釋放；另於98年6 月12日，入監接續執行臺灣高等法院98年
    度聲字第2720號案件及臺灣板橋地方法院98年度訴字第2854
    號案件，於100 年1 月19日，因縮短刑期假釋出監付保護管
    束，原訂於100 年4 月22日保護管束期滿（於本案尚不論以
    累犯，理由詳後）。
三、詎林律學猶未戒除毒癮，竟基於施用第一級毒品海洛因之意
    ，於100 年6 月1 日，向不詳人士取得海洛因而持有，進而
    於當天下午5 時許，在臺北市○○區○○路青年公園廁所內
    ，以將海洛因置於針筒內注射靜脈方式，施用海洛因1 次，
    並將針筒丟棄。嗣於100 年6 月2 日下午2 時50分許，因另
    犯搶奪案件，為警於臺北市○○區○○路二段140 巷32號前
    查獲，並經採尿送驗，始查知上情。
四、案經臺北市政府警察局中山分局報告臺灣臺北地方法院檢察
    署偵辦。
    理  由
一、按除被告所犯為死刑、無期徒刑、最輕本刑為3 年以上有期
    徒刑之罪或高等法院管轄第一審案件者外，於法院行準備程
    序進行中，被告先就被訴事實為有罪之陳述時，審判長得告
    知被告簡式審判程序之旨，並聽取當事人、代理人、辯護人
    及輔佐人之意見後，裁定進行簡式審判程序；且受命法官行
    準備程序，與法院或審判長有同一之權限；又簡式審判程序
    之證據調查，不受刑事訴訟法第159 條第1 項、第161 條之
    2 、第161 條之3 、第163 條之1 及第164 條至第170 條規
    定之限制，刑事訴訟法第273 條之1 第1 項、第279 條第2
    項前段、第273 條之2 分別定有明文。本案被告所係犯死刑
    、無期徒刑、最輕本刑為3 年以上有期徒刑以外之罪，其於
    準備程序中就被訴事實為有罪之陳述，經法官告知簡式審判
    程序之旨，並聽取公訴人、被告之意見後，認為適宜由受命
    法官獨任進行簡式審判程序，依刑事訴訟法第273 條之1 第
    1 項規定，合議庭裁定由受命法官獨任進行簡式審判程序，
    合先敘明。
二、上開事實業據被告林律學於本院審理中坦承不諱，且有臺北
    市政府警察局偵辦毒品案件尿液檢體委驗單、台灣尖端先進
    生技醫藥股份有限公司濫用藥物檢驗報告各1 份附卷可稽（
    參100 年度毒偵字第2522號卷第15、17頁），被告任意性之
    自白與事實相符。按毒品危害防制條例於92年7 月9 日修正
    公布，並自93年1 月9 日施行，而依修正後之規定，僅限於
    「初犯」及「5 年後再犯」兩種情形，始應先經觀察、勒戒
    或強制戒治程序。倘被告於5 年內已再犯，經依法追訴處罰
    ，縱其第3 次再度施用毒品之時間，在初犯經觀察、勒戒或
    強制戒治執行完畢釋放5 年以後，已不合於「5 年後再犯」
    之規定，且因已於「5 年內再犯」，顯見其再犯率甚高，原
    實施觀察、勒戒或強制戒治，已無法收其實效，即應依該條
    例第10條處罰（最高法院95年度第7 次刑事庭會議決議參照
    ）。查被告曾有事實欄所載之前科紀錄，有臺灣高等法院被
    告前案紀錄表1 紙附卷可稽，其於91年10月28日觀察、勒戒
    期滿視為執行完畢後，五年內之96年1 月1 日又另因施用毒
    品經法院判刑確定在案，故本案已無毒品危害防制條例第20
    條觀察、勒戒或強制戒治之適用，應施以刑事處罰。本案事
    證明確，被告犯行洵堪認定，應依法論科。
三、按海洛因係毒品危害防制條例第2 條第2 項第1 款規定之第
    一級毒品，不得非法持有、施用。核被告所為，係犯毒品危
    害防制條例第10條第1 項之施用第一級毒品罪。被告持有第
    一級毒品之低度行為，已為施用之高度行為所吸收，不另論
    罪。公訴意旨雖認被告前於95年間，因搶奪、恐嚇、竊盜案
    件，經臺灣板橋地方法院以96年度訴字第1935號刑事判決就
    恐嚇取財罪部分判處有期徒刑1 年4 月，減為有期徒刑8 月
    ；就竊盜罪部分判處有期徒刑8 月，減為有期徒刑4 月，應
    執行有期徒刑10月；搶奪及海盜罪則判處無罪，經臺灣高等
    法院以97年度上訴字第4064號刑事判決就搶奪罪部分撤銷原
    判決，判處有期徒刑1 年6 月，減為有期徒刑9 月，並與經
    上訴駁回之竊盜、恐嚇取財罪部分，定應執行刑有期徒刑1
    年6 月確定。另於96年1 月1 日，因施用毒品案件，經臺灣
    臺東地方法院以96年度訴字第109 號刑事判決判處有期徒刑
    7 月確定，再經同院以96年度聲減字第832 號刑事裁定減為
    有期徒刑3 月15日確定。前揭有期徒刑8 月（恐嚇取財罪）
    、4 月（竊盜罪）、9 月（搶奪罪）、3 月15日（毒品罪）
    等案件，經臺灣高等法院以98年度聲字第2720號刑事裁定定
    應執行有期徒刑1 年8 月確定。復因施用第一級毒品案件，
    經臺灣板橋地方法院以98年度訴字第2854號刑事判決判處有
    期徒刑7 月確定。被告先於97年5 月20日，入監執行臺灣臺
    東地方法院96年度訴字第109 號案件，於97年8 月21日縮刑
    期滿，於翌日釋放；另於98年6 月12日，入監接續執行臺灣
    高等法院98年度聲字第2720號案件及臺灣板橋地方法院98年
    度訴字第2854號案件，於100 年1 月19日，因縮短刑期假釋
    出監付保護管束，於100 年4 月22日保護管束期滿未經撤銷
    ，視為執行完畢，因認被告應構成累犯等語。惟按，被告有
    無累犯之事實，應否適用刑法第47條規定加重其刑，為法院
    認定事實與適用法律之基礎事項，客觀上有調查之必要性，
    應依職權調查。倘被告不合累犯之要件，事實審法院未予調
    查，依累犯規定加重其刑，即屬刑事訴訟法第379 條第10款
    規定之依本法應於審判期日調查之證據而未予調查，致適用
    法令違誤，而顯然於判決有影響，其判決為當然違背法令（
    最高法院100 年度第6 次刑事庭會議決議參照）。查被告因
    涉嫌於假釋付保護管束期間之100 年4 月12日犯搶奪罪嫌，
    業經臺灣臺北地方法院檢察署檢察官以100 年度偵字第1311
    0 號、第13297 號追加起訴在案，有臺灣臺北地方法院檢察
    署檢察官100 年度偵字第13110 號、第13297 號追加起訴書
    、本院100 年度訴字第807 號刑事判決查詢列印資料各1 件
    在卷可查。是被告既已涉嫌於假釋期間另犯最輕本刑6 個月
    以上之他罪，則被告前開假釋即有遭到撤銷之高度可能，為
    免因案件偵查、裁判遲速致被告權益受損，自不宜於被告涉
    嫌之搶奪罪嫌裁判確定前，將被告本案犯行遽論累犯並加重
    其刑，應由檢察官視裁判情形決定是否聲請更定其刑，公訴
    意旨容有誤會。爰審酌被告曾經戒治程序，明知毒品危害身
    心健康，卻仍無法斷戒毒癮，行為有所不當，本應從重量刑
    ，惟念其犯後坦承犯行，尚知悔悟，並參酌其前科素行、智
    識能力、生活狀況、施用毒品情形及檢察官求處有期徒刑8
    月等一切情狀，量處如主文所示之刑，以資儆懲。
據上論斷，應依刑事訴訟法第299 條第1 項前段、第273 條之1
第1 項，毒品危害防制條例第10條第1 項，刑法第11條，判決如
主文。
本案經檢察官翁偉玲到庭執行職務。
中    華    民    國   100    年    10    月    26    日
                  刑事第二十一庭  法  官林勇如
上正本證明與原本無異。
如不服本判決應於收受送達後10日內向本院提出上訴書狀，並應
敘述具體理由；其未敘述上訴理由者，應於上訴期間屆滿後20日
內向本院補提理由書（均須按他造當事人之人數附繕本）「切勿
逕送上級法院」。
                                  書記官  葉潔如
中    華    民    國   100    年    10    月    26    日
附錄本案論罪科刑法條全文：
毒品危害防制條例第十條
施用第一級毒品者，處六月以上五年以下有期徒刑。
施用第二級毒品者，處三年以下有期徒刑。